【裁判字號】    97,交訴,23
【裁判日期】    970919
【裁判案由】    過失致死等
【裁判全文】
臺灣基隆地方法院刑事判決              97年度交訴字第23號
公  訴  人  臺灣基隆地方法院檢察署檢察官
被      告  丙○○
            甲○○
上列被告因過失致死等案件，經檢察官提起公訴（97年度偵字第
163、337號），被告並為有罪陳述，本院合議庭乃裁定由受命法
官獨任以簡式審判程式進行審理，並判決如下：
    主  文
丙○○因過失致人於死，處有期徒刑陸月；又駕駛動力交通工具
肇事，致人死亡而逃逸，處有期徒刑壹年。應執行有期徒刑壹年
肆月。緩刑肆年。
甲○○因過失致人於死，處有期徒刑月，如易科罰金，以新臺
幣壹仟元折算壹日。緩刑貳年。
    事  實
一、丙○○於民國96年12月29日下午6 時50分左右，駕駛HZ-002
    5 號自用小客車，沿基隆市○○區○○街由西往東方向（即
    往「暖東峽谷」方向）行駛；途經「天候雨」、「光線昏暗
    」且「劃有分向限制線」之基隆市○○街6 之46號附近時，
    適有行人楊春福搭乘公車抵達現場，因疏未注意「在劃有分
    向限制線之路段，不得任意穿越道路」，遂自丙○○行駛車
    道前方右側逕往對向車道徒步穿越而過。乃丙○○本應注意
    汽車行經雨霧致視線不清之地段，應減速慢行，作隨時停車
    之準備，且應注意車前狀況，俾能隨時採取必要之安全措施
    ，而依當時情形，亦無不能注意之情事，猶因一時大意而疏
    未注意，以致眼見行人楊春福闖越馬路、行近「分向限制線
    」而在自己行駛車道「前方左側」赫然出現之時，已經閃煞
    不及，其駕駛車輛之「左前車頭」遂逕自撞擊行人楊春福之
    「身體左側」，使行人楊春福因而凌空飛起，彈往對向車道
    （即「由東往西方向」車道）而俯臥倒地。丙○○肇事後，
    明知自己應即採取救護或其他必要措施，並應向警察機關報
    告而不得駛離，猶因驚見楊春福狀似昏迷而萌生懼意，繼而
    基於肇事後逃逸之犯意，棄俯臥倒地之楊春福於不顧，駕駛
    車輛繼續前駛，於肇事後逃逸無蹤。斯時，適有甲○○駕駛
    CW-1255 號自用小客車，沿「對向車道」即基隆市○○區○
    ○街由東往西方向而駛至該處，乃亦疏未注意車前狀況暨汽
    車行經雨霧致視線不清之地段應減速慢行，以致未能及時查
    悉俯臥在自己車道前方之行人楊春福，遂逕自駕駛車輛碾壓
    楊春福之頭部及其身體各處，使楊春福受有全身多處擦挫傷
    、顱骨開放性及粉碎性骨折、腦髓出血等傷害。茲甲○○於
    肇事後，雖即停車察看，並即駕駛車輛折返隔擋，以免楊春
    福再遭後方來車不慎碾壓，同時向據報前往現場處理之員警
    坦承肇事而表示接受裁判之意，然楊春福仍因傷勢過重，甫
    經送往長庚紀念醫院基隆分院（以下簡稱「長庚醫院」）旋
    告不治死亡。至肇事後逃逸無蹤之丙○○，嗣仍為警依現場
    訪談紀錄及監視錄影資料而循線查獲。
二、案經甲○○自首、楊春福之妻戊○○告訴暨基隆市警察局第
    三分局移送臺灣基隆地方法院檢察署檢察官偵查起訴。
    理  由
壹、程式事項
    查本案被告丙○○、甲○○2 人所犯者，均非為死刑、無期
    徒刑、最輕本刑為三年以上有期徒刑之罪或高等法院管轄第
    一審案件，其於準備程式進行中，先就被訴事實為有罪之陳
    述，經告知其簡式審判程式之旨，並聽取公訴人、被告之意
    見後，本院業已依刑事訴訟法第二百七十三條之一第一項規
    定，裁定由受命法官獨任以簡式審判程式進行本案之審理。
貳、實體事項
一、證據能力
    「被告以外之人於審判外之言詞或書面陳述，除法律有規定
    者外，不得作為證據」之規定，於法院以簡式審判程式處刑
    者，不適用之。刑事訴訟法第一百五十九條第二項前段定有
    明文。乃不受傳聞證據法則拘束之例外性規定。準此，本案
    相關證人於審判外之言詞或書面陳述，倘查無不得作為本案
    審判依據之其他情事，復業經本院踐行證據調查之合法程式
    ，就令係屬審判外之陳述，核其亦可據為本案審判之證據，
    合先指明。
二、事實認定
  (一)關於過失致死之犯罪事實：
    前揭肇事經過分經被告丙○○、甲○○2 人坦承在卷，且有
    道路交通事故調查報告表(一)(二)、道路交通事故現場圖、道路
    交通事故談話紀錄表、案發現場暨CW-1255 號自用小客車車
    底之採證照片等件在卷可佐，並經檢察官督同法醫師相驗暨
    解剖楊春福之屍體屬實，分別製有相驗屍體證明書、驗斷書
    、勘（相）驗筆錄、相驗（勘查）屍體照片暨法務部法醫研
    究所解剖報告書、鑑定報告書存卷足考。又細稽上開道路交
    通事故調查報告表暨現場圖及採證照片所示情節，核亦足認
    ：本案車禍之肇事成因，實乃「被告丙○○駕駛車輛行經雨
    霧致視線不清之地段，疏未減速慢行，復疏未注意車前狀況
    ，以致赫見死者楊春福闖越馬路、行近分向限制線而在自己
    行駛車道前方左側出現之時，已經閃煞不及，其駕駛車輛之
    『左前車頭』遂逕自撞擊死者楊春福之『身體左側』，使死
    者楊春福因而凌空飛起，彈往『對向車道』而俯臥倒地；適
    有被告甲○○駕駛車輛沿『對向車道』駛至該處，乃亦疏未
    注意車前狀況暨汽車行經雨霧致視線不清之地段應減速慢行
    ，以致未能及時查悉俯臥在自己車道前方之死者楊春福，遂
    逕自駕駛車輛碾壓死者楊春福之頭部及其身體各處」之所致
    。按「行車速度，依速限標誌或標線之規定，無速限標誌或
    標線者，應依下列規定：二行經設有彎道、坡路、狹路、狹
    橋、隧道、學校、醫院標誌之路段、道路施工路段、泥濘或
    積水道路、無號誌之交岔路口及其他人車擁擠處所，或因雨
    霧致視線不清或道路發生臨時障礙，均應減速慢行，作隨時
    停車之準備。」「汽車行駛時，駕駛人應注意車前狀況及兩
    車併行之間隔，並隨時採取必要之安全措施。」「行人穿越
    道路，應依下列規定：三在禁止穿越、劃有分向限制線、設
    有劃分島或護欄之路段或三快車道以上之單行道，不得穿越
    道路。」道路交通安全規則第九十三條第一項第二款、第九
    十四條第三項、第一百三十四條第三款分別訂有明文。茲死
    者楊春福雖未駕駛車輛，然其既係徒步行走而使用道路，則
    其本應按諸道路交通安全規則第一百三十四條第三款規定盡
    必要之注意義務；至被告丙○○、甲○○既係汽車駕駛人，
    則其駕駛車輛行駛道路，當更應按諸道路交通安全規則第九
    十三條第一項第二款、第九十四條第三項規定盡必要之注意
    義務；且觀諸卷附道路交通事故調查報告表暨現場圖所示情
    節，案發當時雖係「天候雨」、「光線昏暗」，然肇事路段
    「備有照明」、「無缺陷」復「無障礙物」，是自客觀以言
    ，無論死者楊春福，抑係被告丙○○、甲○○2 人，應均無
    不能注意之情事，乃竟均疏未注意，以致無可避免本起車禍
    之發生，則死者楊春福及被告丙○○、甲○○顯均違背上揭
    注意義務，其等互有過失甚明。臺灣省基宜區車輛行車事故
    鑑定委員會亦同此認定，有行車事故鑑定委員會鑑定意見書
    附卷足考。茲被告丙○○、甲○○2 人既因上開注意義務之
    違反，致生楊春福死亡之結果，則被告之過失行為與楊春福
    之死亡結果間，具有相當因果關係，亦屬灼然。至死者楊春
    福就本案車禍之發生，雖亦同有違反注意義務之過失責任，
    詳如前述，然此至多僅為本院量刑之參考，對「被告丙○○
    、甲○○因未能遵守上揭交通法令致衍生違背注意義務之過
    失責任」，尚不生妨礙。
  (二)肇事逃逸之犯罪事實
    關此肇事逃逸情節，亦經被告丙○○供承明確，核其情節，
    並與目擊者即證人陳志聰於警詢之所證相符，並有被告丙○
    ○駕駛車輛之車輛委修單、其保險桿部位之採證照片（有撞
    擊痕跡）等件存卷可考。按刑法第一百八十五條之四之肇事
    致人死傷逃逸罪，係以處罰肇事後逃逸之駕駛人為目的，俾
    促使駕駛人於肇事後能對被害人即時救護，以減少死傷，是
    該罪之成立祇以行為人有駕駛動力交通工具肇事，致人死傷
    而逃逸之事實為已足，至行為人之肇事有否過失，則非所問
    ，亦不以被害人為無自救能力人為必要（最高法院92年臺上
    字第4552號、93年度臺上字第8 號、第5599號判決意旨參照
    ）；即就本案情節而論，被告既知自己駕駛車輛肇事致人受
    傷，則其理當按諸相關法令規定，採取救護或其他必要措施
    ，並向警察機關報告而不得駛離，乃猶因驚見楊春福狀似昏
    迷而萌生懼意，繼而棄俯臥倒地之楊春福於不顧，駕駛車輛
    繼續前駛，則其肇事後逃逸之犯行，當亦尤無可疑。
  (三)綜上，因認本案事證明確，被告丙○○如本判決事實欄所載
    之過失致死、肇事逃逸等犯行；被告甲○○如本判決事實欄
    所載之過失致死犯行，均堪認定。
三、論罪科刑
  (一)核被告丙○○如本判決事實欄之所為，係犯刑法第二百七十
    六條第一項之過失致死罪及同法第一百八十五條之四之肇事
    致人死亡而逃逸罪；被告甲○○如本判決事實欄之所為，則
    係犯刑法第二百七十六條第一項之過失致死罪。
  (二)被告丙○○所犯上開二罪，犯意各別，行為互殊，罪名有異
    ，應予分論併罰。
  (三)查被告甲○○肇事後，於未經有偵查權限之公務員或機關發
    覺其犯罪嫌疑以前，在事故現場，向據報前往現場處理之警
    員，主動坦承其過失肇事而接受審判，此均經據報後到場處
    理之員警即證人丁○○於本院審理時證述明確（參見本院審
    判筆錄）。核其情節，尚與「自首」之例相符；爰考量被告
    甲○○所為，有助於交通肇事責任之釐清及檢警司法成本之
    節省，依刑法第六十二條前段規定，減輕其刑。
  (四)本院審酌被告丙○○、甲○○駕駛車輛疏未注意車前狀況暨
    行經雨霧致視線不清之地段疏未減速慢行之過失情節，及被
    告丙○○肇事後，不思採取救護或其他必要措施，嚴重缺乏
    尊重其他用路人生命、財產安全之觀念，兼以被告丙○○肇
    事後逃逸所引發之危害；併考量死者林春福就本件車禍「與
    有過失」之程度、告訴人戊○○所受之損害，及被告丙○○
    、甲○○2 人除均坦承犯行，並均與林春福家屬達成和解（
    參見本院卷附97年度民調字第20號調解書）之犯後態度等一
    切情狀，分別量處如主文所示之刑，併就被告丙○○所受之
    徒刑宣告定其應執行之刑，暨就被告甲○○所受徒刑宣告諭
    知易科罰金之折算標準（按：本案被告丙○○併合處罰之結
    果，既已無易科罰金之可能【刑法第四十一條第二項規定參
    照】，參照司法院大法官釋字第144 號解釋意旨，本院當亦
    毋庸再就所犯各罪且合於刑法第四十一條第一項前段規定之
    原宣告刑，贅為諭知易科罰金之折算標準）。
  (五)末查，被告丙○○前雖曾因故意犯罪受有期徒刑以上刑之宣
    告，然於前案執行完畢後，五年以內未曾再因故意犯罪受有
    期徒刑以上刑之宣告；被告甲○○前則未曾因故意犯罪受有
    期徒刑以上刑之宣告。此有卷附臺灣高等法院被告前案紀錄
    表可稽。本院考量彼2 人本次或因一時過失，或因一時失慮
    而罹刑典，犯後並已與林春福之家屬達成和解（參見本院卷
    附97年度民調字第20號調解書），戮力賠償被害家屬所受損
    害，經此科刑教訓，信當知所警惕，而無再犯之虞，因認所
    受刑之宣告，以暫不執行為適當，爰依刑法第七十四條第一
    項第二款規定，就被告丙○○宣告緩刑四年；依刑法第七十
    四條第一項第一款規定，就被告甲○○宣告緩刑二年，用啟
    自新，以勵來茲。
據上論斷，應依刑事訴訟法第二百七十三條之一第一項、第二百
九十九條第一項前段，刑法第一百八十五條之四、第二百七十六
條第一項、第六十二條前段、第四十一條第一項前段、第五十一
條第五款、第七十四條第一項第一款、第二款，刑法施行法第一
條之一，判決如主文。
本案經檢察官乙○○到庭執行職務。
中    華    民    國    97    年    9     月    19    日
                  交通法庭法  官   王慧惠
以上正本證明與原本無異。
如不服本判決應於收受本判決後10日內向本院提出上訴書狀，其
未敘述上訴理由者，並得於提起上訴後10日內向本院補提理由書
狀（均須按他造當事人之人數附繕本）「切勿逕送上級法院」。
中    華    民    國    97    年    9     月    19    日
                          書記官   王一芳
附錄論罪法條：
刑法第185 條之4
駕駛動力交通工具肇事，致人死傷而逃逸者，處6 月以上5 年以
下有期徒刑。
刑法第276 條第1 項
（過失致死罪）
因過失致人於死者，處2 年以下有期徒刑、拘役或2 千元以下罰
金。


司法院資訊處製作；財團法人民間司法改革基金會備份。
